臺灣桃園地方法院民事判決　　　　　　 95年度重訴字第158號
原　　　告　甲○○
訴訟代理人　簡良夙律師
複　代理人　邱天一律師
被　　　告　乙○○
上列當事人間請求損害賠償事件，原告於本院94年度訴字第2375
號傷害刑事案件提起附帶民事訴訟（95年度重附民字第4 號），
經本院刑事庭於民國95年5 月9 日裁定移送前來，於民國96年8
月13日言詞辯論終結，本院判決如下：
    主      文
被告應給付原告新臺幣捌佰柒拾陸萬壹仟伍佰零陸元，及自民國
九十五年三月十一日起至清償日止，按週年利率百分之五計算之
利息。
原告其餘之訴駁回。
本判決第一項於原告以新臺幣貳佰玖拾貳萬元供擔保，得假執行
；但被告如以新臺幣捌佰柒拾陸萬壹仟伍佰零陸元預供擔保，得
免為假執行。
原告其餘假執行之聲請駁回。
    事實及理由
甲、原告主張：(一)被告於民國93年8 月2 日23時30分許，在桃園
    縣平鎮市○○路○ 段104 巷28號旁訴外人葉美惠經營之無名
    小吃店處，偕同原告及訴外人羅明基飲酒，於翌日凌晨零時
    20分許飲酒後，被告表示欲騎車搭載原告返家，2 人遂步行
    前往小吃店外騎車，於當日凌晨零時40分許，途經相距前開
    小吃店約2 百公尺之某大樓邊處，2 人因細故引發口角衝突
    ，不料被告因認好意搭載卻遭原告辱罵：「你以為你是誰」
    而心生不滿，以隨手取得之尖刀，出手將原告壓制在地上，
    並持尖刀朝原告背後腰部上方脊椎處戳刺，使原告受有胸椎
    脊髓穿刺傷併下肢癱瘓致大小便失禁之重傷害，被告上開傷
    害之行為，業經鈞院94年度訴字第2375號判處被告有期徒刑
    7 年6 月在案。(二)原告爰依侵權行為之法律關係，請求被告
    賠償：(1)醫藥費：新臺幣（下同）155,320 元；(2)增加生活
    上需要：原告因被告上開傷害之行為致下肢癱瘓及大小便失
    禁，無法自理日常生活，須人照料看護。於93年9 月15日至
    94年7 月15日每月支出看護費42,000元。另自94年7 月16日
    起由家屬看護，以長庚醫院病患服務人員收費基準，每日看
    護為2,100 元，每月看護費用即為63,000元，以原告原所僱
    請之看護計算，每月至少應支出45,000元。原告現年44歲，
    依93年臺閩地區簡易生命表，男性平均餘命尚有32.24 年，
    依霍夫曼計算公式扣除中間利息後，原告因此增加生活上之
    需要為10,155,240元（計算式：45,000×12×18.806）。(3)
    減少勞動能力損失：原告原任職於維繹企業股份有限公司擔
    任鈑金工作，每月月薪為25,000元，因被告上開侵權行為減
    少勞動能力之比例為80% ，原告自93年8 月2 日喪失勞動能
    力，計至60歲止，計減少16年之勞動能力，依霍夫曼計算公
    式扣除中間利息後，計損失3,294,340 元（計算式：25,000
    ×12×10.98） 。(4)精神上之損害賠償：原告一家四口原幸
    福美滿，原告之女即訴外人沈家慧、沈家雯年僅4歲 及3 歲
    ，正待父愛之關懷，惟原告遭被告重創後，非但無法自理，
    亦無法照顧2 名幼女，痛苦不堪，爰請求500 萬元之精神上
    之損害賠償。(三)綜上，原告爰以1,500 萬元為請求被告賠償
    之範圍等語，並聲明：被告應給付原告1,500 萬元及自刑事
    附帶民事訴訟起訴狀繕本送達之翌日起至清償日止，按週年
    利率百分之五計算之利息；願供擔保請准宣告假執行。
乙、被告則以：(一)被告並未傷害原告，原告係因找不到加害人，
    才指稱被告為加害人。被告所以幫原告支付醫藥費，係因被
    告同情原告且係被告答應送原告回家之故。(二)對原告主張已
    支出醫藥費15萬元、看護費用42萬元及長庚醫院之看護費用
    標準不爭執，惟對原告所主張之其他看護費用及減少勞動能
    力損失均予爭執。(三)被告名下並無不動產，目前係工地之粗
    工，按日計酬每日1,000 元，惟若沒有工作可作，當日就沒
    有收入。(四)本件傷害案件雖經二審判決有罪，惟被告是否成
    立重傷罪，尚非無疑，被告已依法提起第三審上訴，且刑事
    判決所認定之事實並不能拘束民事判決等語作為抗辯，並聲
    明：駁回原告之訴及其假執行之聲請。
丙、得心證之理由：
一、原告主張如甲、(一)所示之事實，被告雖否認有傷害原告之行
    為。惟查：
  (一)被告於警詢時陳稱以：我認識甲○○，於93年8 月3 日晚上
    在平鎮市宋屋派出所旁與甲○○因酒醉發生口角，現場有我
    友人羅明基等人在場，只有我1 人用水果刀刺傷甲○○背部
    ，水果刀已經隨手丟棄於新屋鄉永安村的大水溝了等語（見
    臺灣桃園地方法院檢察署94年偵字第5466號偵查卷第5 頁）
    ，至檢察官訊問時亦陳稱：我車停在小吃店門口，本來好心
    要送原告回家，結果他罵我「你以為你是誰」，所以我生氣
    ，就拿水果刀從他後面腰部上方脊椎那邊刺下去1 刀，後來
    我看情形不對，趕緊騎車到200 公尺外平鎮市壢新醫院叫救
    護車，把他送到醫院，後來他老婆來醫院，我就回家了等語
    （見同偵查卷第30頁）。足認被告於訴訟外曾自認持刀刺傷
    原告之事實。
  (二)被告於刑事第一、二審審理時雖改稱：與甲○○走到機車停
    放處，經過1 棟大樓時，後面突然有兩個人跑出來拿刀刺原
    告，原告應聲倒地，乃與羅明基一起把原告送去醫院，後因
    遭不明人士威脅，始於警詢、偵查中坦承殺傷原告人之事等
    語，惟查：
　1.被告於警詢及偵查中均已坦承持刀刺傷原告，且兩造間素無
    怨隙，案發時尚一同飲酒作樂，復好意欲載送原告返家，倘
    原告於途中係遭他人刺傷，則原告豈會於警詢、及刑事偵查
    、審理時始終指訴被告為持刀刺傷自己之人？況原告亦陳稱
    現場尚有羅明基在場，羅明基則證稱現場尚有2 個不認識的
    人等語（見臺灣桃園地方法院94年度訴字第2375號卷宗第
    163 頁），則原告又怎可能冒被訴誣告之危險而誣指被告為
    殺傷自己之人？已見被告所辯係不明人士刺傷原告乙節，尚
    難遽採。再被告於警詢陳稱：現場有我友人羅明基等人在場
    ，但只有我1 人持刀刺原告等語，及至刑事第一審審理時卻
    改稱：那2 個刺殺原告的人出現後，就一直到罵原告，一直
    到刺傷後離開時，時間大約有5 分鐘，原告被刺倒下，他們
    就跑掉，那時羅明基也快要到現場了，然後我就跟羅明基一
    起把原告送到醫院等語（見上開訴字卷第176 頁、第177 頁
    ），被告先後所述已有不一，而證人羅明基於刑事第一審審
    理時證稱略以：在到原告被刺之案發現場前，並未聽到有爭
    吵聲，我到案發現場時，當時有我、被告、原告，還有2 個
    不認識的人，那2 個不認識的人只是站著而已，我問被告發
    生何事，被告說他也不清楚發生什麼事，他說原告好像自己
    跌倒，當時有我、被告及那2 個人一起將原告送到醫院急救
    等語（見上開訴字卷第163 頁、第165 頁），亦與被告所稱
    亦不相符；且若原告係遭不明人士行兇，則被告於羅明基到
    達時，亦無隱瞞實情，並虛稱原告係自行跌倒之理。被告辯
    稱突有2 人跑出持刀刺殺原告云云，要屬虛構之詞。
　2.被告於刑事第一審審理時又稱：在案發後半個月左右，在宋
    屋延平路上的網咖，離我家騎車不到3 分鐘的網咖，有4 、
    5 個人過來找我，叫我出去，說有事情要跟我講，他們說原
    告木受傷的事情要我承認，他們有拿黑色的槍出來嚇我等語
    （見上開訴字卷第179 頁）；及至刑事第二審審理時則稱是
    中壢一帶不良份子出言恐嚇（見臺灣高等法院95年度上訴字
    第2081號卷宗第16頁）。然被告既稱突有2 人跑出持刀刺殺
    原告，且係於案發後半個月左右，始遭不良份子恐嚇。則被
    告於案發當日與羅明基一同將原告送醫後，既尚未遭受恐嚇
    ，理當立即向警局報案，並向警員指證有2 名不詳姓名之人
    刺傷原告，然被告卻將原告送醫後即行離去，殊與常情有違
    。況原告於93年8 月3 日凌晨遭人刺傷送醫後，至93年8 月
    11日恢復意識，接受警詢時即陳稱係遭綽號為小黑之人即被
    告殺傷，但不知真實姓名等語（見上開偵查卷第7 頁），並
    未指稱被告以外之人涉案，或被告所稱之2 名不詳姓名之人
    所為，自無有涉案之人出面或指示不良份子強要被告承認犯
    行之可能？又被告於94年2 月17日警詢時即稱想要與原告和
    解，但聽說原告要求之金額太高，而遲未和解等語（見上開
    偵字卷第6 頁），則若非被告殺傷原告，又為何想與原告和
    解？
　3.又原告之妻周美利於刑事第一審審理時曾證稱略以：案發當
    日羅明基到我家，告訴我說我先生被人家殺，叫我趕快到壢
    新醫院，羅明基就騎機車載我到醫院急診室，到醫院時有看
    到被告，那時我先生在急診室內，還沒有動手術，也還沒有
    清醒，當時看到被告問醫生「甲○○會不會死」，我就問被
    告「你是誰？」被告說是他載我先生到醫院來的，然後被告
    就走到醫院外面，我還到醫院外面買1 包香煙送被告，並跟
    被告說「謝謝你載我老公到醫院來」，我當時本來想找羅明
    基問是誰殺我先生，可是都找不到，我到了急診室後約1 小
    時後，我先生醒了過來，這時被告問我先生兩次「你認識我
    嗎」，我先生看著被告，但沒有回答，被告問完後走到旁邊
    ，用手指著自己很兇的說「是我殺你先生，我會負責」，講
    完以後就走掉了等語（見上開訴字卷第128 頁至第130 頁）
    。被告於刑事審理時亦坦承在醫院時自周美利手中收受1包
    香煙（見上開訴字卷第129 頁），亦見周美利所述，應屬可
    信。
  4.綜上，被告所辯，均無可信。
  (三)從而，原告之主張，應為可採。
二、按「因故意或過失，不法侵害他人之權利者，負損害賠償責
    任。」民法第184 條第1 項前段定有明文。本件被告故意持
    刀刺傷原告，致原告受有上開傷害，自屬因故意侵害原告之
    身體權及健康權，原告依上開規定請求被告賠償損害，於法
    有據。茲認定原告得請求賠償之範圍如次：
  (一)按「不法侵害他人之身體或健康者，對於被害人因此喪失或
    減少勞動能力或所增加之生活上需要時，應負損害賠償責任
    。」民法第193條第1項定有明文。查：
  1.原告主張其為治療上開所受傷害支出醫療費用155,320 元乙
    節，被告雖不爭執支出費用，惟上開費用其中143,841 元已
    由健保支出乙節為原告自認，則原告支出之醫療費用應僅為
    11,479元，其請求逾此範圍，自無理由，則原告得請求賠償
    之本項金額應為11,479元。
  2.又原告主張其因上開傷害致下肢癱瘓及大小便失禁，無法自
    理日常生活，須人照料看護，而增加生活上之需要（看護費
    之支出）乙節，業據行政院國軍退除役官兵輔導委員會臺北
    榮民總醫院於95年6 月28日以北總企字第0920011433號函覆
    本院略以：病患（指原告）係因胸椎第4 節穿刺傷，造成第
    4 節胸椎脊隨全截斷，導致下肢癱瘓及大小便失禁，日常生
    活無法自理，須人照料看護等語（見本院卷第30頁），原告
    之主張，堪信為真實。原告主張其自於93年9 月15日至94年
    7 月15日每月支出看護費42,000元，共支出42萬元乙節，業
    據提出經民間公證人認證之領取看護費用附卷可按（見本院
    卷第43頁至第44頁），堪信為真實。又親屬間之看護，縱因
    出於親情而未支付該費用，然其所付出之勞力，顯非不能以
    金錢為評價，此種基於身份關係之恩惠，自不能加惠於加害
    人，而應比照一般看護情形，認被害人受有相當看護費之損
    害，命加害人賠償，始符民法第193 條第1項 所定「增加生
    活上需要」之意旨。是原告主張其自94年7 月16日起由家人
    看護，得請求被告賠償相當於看護費支出之損害乙節應為可
    採。查原告為51年4 月1 日生，於94年7 月16日為43歲又3
    個月，另依93年臺閩地區簡易生命表所示，原告尚有餘命
    32.24 年，本院認原告需用看護之年數以32年為適當。又本
    件看護費用之預定支出長達30年，本院認其費用之支出應以
    聘僱外籍看護應支出之費用為基準。查我國於94年間每月基
    本工資為15,840元，加上外籍勞工就業安定費每月2,000 元
    及健保費770 元，合計為18,610元，則原告每年需支出之費
    用為223,320 元，32.24 年需支出之費用為7,199,837 元。
    其中自94年7 月16日起至96年7 月15日止共計446,640 元部
    分，已屆清償期，其餘30年之看護費用之支出，原告既請求
    為一次給付，自應依霍夫曼計算氏扣除中間利息，扣除後，
    原告得一次請求給付之本項金額為4,026,306 元（223,320
    ×18.00000000 ＝4,026,306 ，元以下四捨五入，下同）。
    總計原告得請求賠償之看護費用為4,892,946 元（420,000
    ＋446,640 ＋4,026,306 ＝4,892,946） ，逾此範圍之請求
    ，於法無據。
  3.減少勞動能力損失：原告主張其原任職於維繹企業股份有限
    公司擔任鈑金工作，每月月薪為25,000元乙節，業據提出薪
    資證明單為證，堪信為真實。又原告因被告上開侵權行為致
    減少勞動能力之比例為80% 乙節，亦據行政院國軍退除役官
    兵輔導委員會臺北榮民總醫院於95年6 月28日以北總企字第
    0920011433號函覆在案（見本院卷第30頁），則原告自93年
    8 月起每月損失勞動金額為2 萬元，每年為24萬元。查原告
    為51年4 月1 日生，於本件侵權行為發生時即93年8 月3 日
    時為42歲，而我國勞工強制退休年齡為65歲，則原告主張其
    請求賠償減少勞動能力之損害以16年為計算基準，尚屬合理
    。其中自93年8 月3 日起至96年8 月2 日止3 年共計60萬元
    部分，已屆清償期，其餘13年之損害，原告既請求為一次給
    付，自應依霍夫曼計算氏扣除中間利息，扣除後，原告得一
    次請求給付之金額為2,357,081 元（240,000 ×9.00000000
    ＝2,357,081） ，逾此範圍之請求，於法無據。
  (二)次按「不法侵害他人之身體、健康、名譽、自由、信用、隱
    私、貞操，或不法侵害其他人格法益而情節重大者，被害人
    雖非財產上之損害，亦得請求賠償相當之金額。」民法第
    195 條第1 項前段亦有明文。本件原告因被告之侵權行為致
    下半身癱瘓，大小便失禁，須人照護，其所受有精神上及肉
    體上之重大苦痛，自可理解。查原告為國中畢業，受傷前為
    板金工人，月薪為25,000元，被告為高中肄業（見上開偵字
    卷第4 頁），且其主張目前係工地之粗工，按日計酬，每日
    1,000 元，惟若沒有工作可作，當日就沒有收入等語，為原
    告所不爭執，又被告並無不動產、車輛或其他投資等事，亦
    有司法院電子閘門所得調件明細表附卷可按（見本院卷第48
    頁至第51頁）。本院斟酌兩造之學歷、社會地位及經濟狀況
    等一切情事，認為原告得請求之慰撫金以150 萬元為適當，
    逾此範圍之請求，實屬過高，不能准許。
  (三)綜上，原告所受損害之金額合計為8,761,506 元（11,479＋
    4,892,946 ＋2,357,081 ＋1,500,000 ＝8,761,506） 。
三、復按給付無確定期限者，債務人於債權人得請求給付時，經
    其催告而未為給付，自受催告時起，負遲延責任。其經債權
    人起訴而送達訴狀，或依督促程序送達支付命令，或為其他
    相類之行為者，與催告有同一之效力；遲延之債務，以支付
    金錢為標的者，債權人得請求依法定利率計算之遲延利息；
    應付利息之債務，其利率未經約定，亦無法律可據者，週年
    利率為百分之五，為民法第229 條第2 項、第233 條第1 項
    前段、第203 條所明定。本件係屬侵權行為損害賠償之債，
    屬給付無確定期限者，且係以支付金錢為標的，則依上揭法
    律規定，原告就被告應給付之上開金額，請求自刑事附帶民
    事訴訟起訴狀繕本送達之翌日即95年3 月11日起至清償日止
    ，按法定利率即週年利率5%計算之利息，自屬有據，逾此範
    圍之利息請求，於法無據，不能准許。
四、從而，原告依侵權行為損害賠償之法律關係，請求被告賠償
    8,761,506 元，及自95年3 月11日起至清償日止，按週年利
    率5%計算之利息部分為有理由，應予准許；逾此範圍之請求
    ，於法無據，不能准許。
五、原告陳明願供擔保宣告假執行，核其勝訴部分，合於法律規
    定，爰酌定相當之擔保金額宣告之，並依職權宣告被告如預
    供相當之金額為擔保得免為假執行；原告其餘之訴既經駁回
    ，其假執行之聲請已失所附麗，應併駁回之。
丁、訴訟費用負擔之依據：民事訴訟法第79條。
中　　華　　民　　國　　96　　年　　8 　　月　　27　　日
                  民事第三庭  法　官　林望民
以上正本係照原本作成
如對本判決上訴，須於判決送達後20日內向本院提出上訴狀
中　　華　　民　　國　　96　　年　　8 　　月　　27　　日
                              書記官　劉彩華
